【裁判字號】    99,交聲,1626
【裁判日期】    990412
【裁判案由】    聲明異議
【裁判全文】
臺灣臺中地方法院交通事件裁定        99年度交聲字第1626號
原處分機關  交通部公路總局臺中區監理所
異  議  人
即受處分人  鼎巨廣告有限公司
            營利事業統一編號：.
法定代理人  林建財
上列異議人即受處分人因違反道路交通管理處罰條例事件，對交
通部公路總局臺中區監理所民國99年3月11日所為之裁決（中監
違字第裁60-ZBQ030297號裁決書），聲明異議，本院裁定如下：
    主  文
異議駁回。
    理  由
一、原處分意旨略以：異議人即受處分人（下稱受處分人）鼎巨
    廣告有限公司所有之車牌號碼073-RF號自用大貨車，因有「
    於民國98年11月3日8時55分，在造橋收費站北第2車道處，
    因汽車行駛於應繳費之公路不依規定繳費（未申裝戶行駛電
    子收費車道），經通知補繳，繳費期限98年12月25日止未補
    繳」之違規事實，經國道公路警察局第二警察隊造橋分隊依
    違反道路交通管理處罰條例第27條第1項逕行舉發。嗣經原
    處分機關於99年3月11日以中監違字第裁60-ZBQ030297號裁
    決書，裁處罰鍰新臺幣（下同）3,000元。
二、聲明異議意旨略以：伊並未收到遠通公司寄來的催繳通知資
    料，以致未能於期限內繳交過路費，伊已繳納誤闖ETC收費
    道之600元罰單、遠通50元ETC通行費及50元手續費，豈有不
    繳50元通行費之理？為此聲明異議，請求撤銷原處分等語。
三、按汽車行駛於應繳費之公路、橋樑、隧道或輪渡，不依規定
    繳費者，處汽車所有人或駕駛人新臺幣3,000元以上6,000元
    以下罰鍰，並追繳欠費；汽車通行於應繳通行費之公路，經
    收費站不依規定繳費者，徵收機關應向其追繳通行費及加收
    追繳作業費用；有第1項違規行為者，另由公路主管機關依
    道路交通管理處罰條例第27條規定處罰之，道路交通管理處
    罰條例第27條第1項、公路通行費徵收管理辦法第15條第1項
    、第3項分別定有明文。次按車輛不依規定繳納通行費，營
    運單位之自動收費系統應將該用路人車輛之車種、牌照號碼
    、通行時間、地點、行駛方向等予以記錄並照相或錄影存記
    ；營運單位應依交通部臺灣區○道○○○路局查明之車籍資
    料，製發「補繳通行費及作業處理費通知單」，追繳通行費
    並加收作業處理費用。但因系統因素致無法完成扣款交易者
    ，不另收作業處理費；用路人應依「補繳通行費及作業處理
    費通知單」所列金額及繳費期限完成補繳，逾補繳期限截止
    日未繳納者，依法舉發，交通部臺灣區○道○○○路電子收
    費申裝及欠費追繳作業注意事項第1點、第13點第1項、第2
    項及第17點亦規定甚明。復按，關於汽車行駛於國道高速公
    路於應繳納通行費之ETC車道而當場未扣款成功者，應於補
    繳期限屆滿後仍未補繳費用，其違規行為方屬成立（參臺灣
    高等法院暨所屬法院97年法律座談會臨時提案第1號結論）
    。再按處理違反道路交通管理事件，有關文書送達之程式，
    依行政程序法之規定；送達，於應受送達人之住居所、事務
    所或營業所為之。對於機關、法人、非法人之團體之代表人
    或管理人為送達者，應向其機關所在地、事務所或營業所行
    之。但必要時亦得於會晤之處所或其住居所行之。於應送達
    處所不獲會晤應受送達人時，得將文書付與有辨別事理能力
    之同居人、受僱人或應送達處所之接收郵件人員。應受送達
    人或其同居人、受僱人、接收郵件人員無正當理由拒絕收領
    文書時，得將文書留置於應送達處所，以為送達；又送達不
    能依前2條規定為之者，得將文書寄存送達地之地方自治或
    警察機關，並作送達通知書兩份，一份黏貼於應受送達人住
    居所、事務所、營業所或其就業處所門首，另一份交由鄰居
    轉交或置於該送達處所信箱或其他適當位置，以為送達。關
    於寄存送達者，得將文書寄存於送達地之郵政機關。寄存機
    關自收受寄存文書之日起，應保存3個月；違反道路交通管
    理事件統一裁罰基準及處理細則第5條、行政程序法第72條
    第1項前段、第73條第1項、第3項及第74條分別定有明文。
    且依前開規定所為之寄存送達，無論應受送達人實際上於何
    時受領文書，均以寄存之日，視為合法送達之日，而發生送
    達之效力，臺灣高等法院暨所屬法院97年法律座談會刑事類
    第43號提案之討論意見與大法官會議釋字第667號解釋意旨
    ，亦同此見解。
四、經查：受處分人所有之車牌號碼073-RF號自用大貨車，因有
    「於98年11月3日8時55分，在造橋收費站北第2車道處，行
    駛於應繳費之公路不依規定繳費（未申裝戶行駛電子收費車
    道），經通知補繳，繳費期限98年12月25日止未補繳」之違
    規事實，經國道公路警察局第二警察隊造橋分隊依違反道路
    交通管理處罰條例第27條第1項逕行舉發等事實，為受處分
    人所不爭執，並有內政部警政署國道公路警察局公警局交字
    第ZBQ030297號舉發違反道路交通管理事件通知單暨採證照
    片、交通部臺灣區○道○○○路局造橋收費站99年2月26日
    高橋稽字第0990000331號函在卷可佐，是受處分人確有上開
    違反道路交通管理處罰條例之違規行為，足堪認定。受處分
    人雖辯稱其未收到通行費補繳通知，然查本件通行費催繳通
    知單已於98年12月10日經交通部臺灣區○道○○○路局委託
    遠通電收公司交由郵政機關郵寄至受處分人之「臺中縣大里
    市○○路163巷13弄23號」公司所在地登記址，因未獲會晤
    受處分人公司之代表人，亦無受領文書之同居人、受僱人或
    接收郵件人員，乃作送達通知書2份，1份黏貼於上址門首，
    另1份置於該址信箱或其他適當位置，而將該通行費催繳通
    知單辦理寄存送達於大里草湖郵局，以為送達等情，有經濟
    部商業司公司資料查詢明細、高速公路局委託遠通電收公司
    辦理電子收費業務送達證書影本在卷可按。故本件通行費催
    繳通知單已發生合法送達之效力，此乃依法律規定所發生之
    送達效力，不受受處分人之代表人實際是否或於何時領取寄
    存文件之影響，是受處分人未於催繳通知單載明之繳款期限
    前補繳通行費，於補繳期限終止日之次日已成立道路交通管
    理處罰條例第27條第1項之違規，是原處分機關依該條項之
    規定，裁處受處分人罰鍰3,000元，核無違誤。本件聲明異
    議為無理由，應予駁回。
據上論斷，應依道路交通管理處罰條例第87條第2項、道路交通
案件處理辦法第19條，裁定如主文。
中    華    民    國    99    年    4    月    12     日
                        交通法庭  法  官  蔡建興
上正本證明與原本無異。
如不服本裁定，應於送達後5日內，向本院提出抗告狀。
                                  書記官  黃英寬
中    華    民    國    99    年    4    月    12     日

司法院資訊處製作；財團法人民間司法改革基金會備份。
